臺灣臺中地方法院刑事判決　　　　　　　　　　　九十四年度沙簡上字第一九號
　　上　訴　人　丙○○
　　即　被　告
右上訴人因違反著作權法案件，不服本院沙鹿簡易庭中華民國九十三年十二月二十日
九十三年度沙簡字第八三八號第一審刑事簡易判決（聲請簡易判決處刑案號：台灣台
中地方法院檢察署九十三年度偵字第一六四七七號），提起上訴，本院管轄之第二審
合議庭判決如左：
    主  文
上訴駁回。
    犯罪事實及理由
一、犯罪事實：丙○○前因違反著作權法案件，於民國九十二年九月十七日經本院以
    九十二年度易字第五三三號（下稱前案）判處拘役五十日，甫於九十二年十月十
    三日確定。猶不知悔改，明知其於不詳時間向全省錄影帶顧問有限公司（下稱全
    省公司）李日從（另案業經臺灣高等法院判處有期徒刑二年）購入之「進化特區
    」、「開膛手」、「鬼馬小精靈２」、「００７霹靂彈」等視聽光碟各一套（每
    套二片，共八片），係未經美商二十世紀福斯影片股份有限公司、美商環球市影
    片有限責任合夥、美商哥倫比亞影片股份有限公司、美商聯美股份有限公司等視
    聽著作財產權人同意或授權而擅自重製之視聽光碟，仍自前案九十二年九月十七
    日宣示判決後起，意圖散布而將之公開陳列於臺中縣梧棲鎮○○○街四五四巷一
    號其經營之「吉時利泰國商店」內，欲以每套新臺幣（下同）一百元至一百二十
    元不等之價格，販售予不特定第三人牟利，嗣丙○○於九十二年十一月六日入監
    執行前開拘役，竟於同日與其前夫許煌哲（另案由臺灣高等法院臺中分院審理中
    ）基於前揭犯意之聯絡，委由許煌哲至店負責看顧販售前揭視聽光碟。嗣於同年
    月二十日十八時三十分許，為警至前址查獲，並扣得上開尚未售出之視聽光碟。
二、認定犯罪事實所憑之證據及理由：前揭犯罪事實，業據被告丙○○坦承將前揭光
    碟陳列於「吉時利泰國商店」內之架上等語，並據告訴代理人甲○○、陳中正於
    警詢及檢察官偵查中證述明確，且有扣押筆錄、扣押物品目錄表、財團法人電影
    及錄影著作保護基金會鑑識報告及相關著作權資料等在卷可稽，復有前揭光碟扣
    案足佐。
 三、對被告辯解及有利部分不採之理由
（一）被告辯解要旨：被告辯稱：伊不知本案光碟係屬擅自重製，本案光碟與前案遭
      查獲之光碟俱係「全省公司」李日從所寄賣，且本案光碟於前案亦有為警查獲
      ，惟嗣警方稱本案光碟沒有問題，故伊方將之放於店內架上待李日從回收，另
      本案光碟與前案既係同一批進貨，伊前案既已受裁判，本案自不應再受裁判云
      云。
（二）經查：
  １、被告於本院審理中供稱：伊販賣光碟約有十年等語（本院卷第九十三頁），又
      扣案光碟封面粗糙，未標示有任何公司發行的標識，其上之文字均非中、英文
      ，而係不詳語言之文字，僅有「版權所有，翻印必究」八個中文字，復有一「
      字的字樣等情，業據本院勘驗屬實，再被告於共犯許煌哲案件偵查中自承：伊
      係意圖以每套一百元至一百二十元不等之價格販售等語（九十二年度偵字第二
      三○○一號卷第四十七頁），則被告既俱相當之智識經驗，且依扣案光碟之外
      觀、價格與一般合法光碟有明顯差異等情觀察，被告對本案光碟係屬擅自重製
      之光碟豈能無疑，況被告既供稱本案光碟與前案光碟俱屬同一來源，而其前案
      既已迭經偵審程序，被告對與前案屬同一批光碟之本案光碟亦係屬擅自重製之
      光碟自有認識。
  ２、證人乙○○即查獲被告前案之警員於本院證稱：伊於前案係查扣前案告訴人（
      按即得利影視股份有限公司）有提出告訴之光碟，至於店內其它的光碟，因依
      外觀可觀察出也是違法的，故伊亦告知被告此部分也是違法的，要下架，惟因
      前案告訴人對此部分並無告訴權，固伊未查扣此部分等語（本院卷第八十八、
      八十九頁），堪認被告所辯警方稱本案光碟沒有問題云云與事實不符。
  ３、按刑事訴訟法第三百零二條第一款規定，案件曾經判決確定者，應為免訴之判
      決，係以同一案件，已經法院為實體上之確定判決，該被告應否受刑事制裁，
      既因前次判決而確定，不能更為其他有罪或無罪之實體上裁判，此項原則，關
      於實質上一罪或裁判上一罪，其一部事實已經判決確定者，對於構成一罪之其
      他部分，固亦均應適用，但此種事實係因審判不可分之關係在審理事實之法院
      ，就全部犯罪事實，依刑事訴訟法第二百六十七條規定，本應予以審判，故其
      確定判決之既判力自應及於全部之犯罪事實，惟若在最後審理事實法院宣示判
      決後始行發生之事實，既非該法院所得審判，即為該案判決之既判力所不能及
      （最高法院卅二年上字第二五七八號判例參照），是既判力對於時間效力之範
      圍，應以最後審理事實法院之宣示判決日為判斷之標準，而上開判例稱「最後
      審理事實法院」而非謂「最後事實審」，顯然不限於二審判決，因而在未經上
      訴於二審法院之判決，亦屬相同，否則，如認判決在一審確定者，其既判力延
      伸至確定之時，則於第一審法院宣示判決後，因被告逃匿無法送達延宕確定日
      期，在此期間，被告恣意以概括之犯意連續為同一罪名之犯行而受免訴判決，
      其有違公平正義原則，實非確當（最高法院八十二年度第四次刑事庭會議 (一
      )參照）。經查，被告所犯前揭前案係於九十二年九月十七日經本院以九十二
      年度易字第五三三號宣示判處拘役五十日等情，此有九十二年度易字第五三三
      號宣示判決筆錄在卷可按（九十二年度易字第五三三號卷第一五五、一五六頁
      ），揆諸前揭說明，被告於前案判決宣示後始行發生之本案犯罪事實，既非該
      前案所得審判，即為該案判決之既判力所不能及，本院自得予以裁判。
（三）綜上所述，被告所辯，要屬卸責之詞，不足採信，本案事證明確，被告犯行，
      堪以認定。
四、論罪科刑之理由
（一）按被告行為後，著作權法業於九十三年九月三日修正施行，原著作權法第九十
      一條之一第一、二、三項：「意圖營利而以移轉所有權之方法散布著作原件或
      其重製物而侵害他人之著作財產權者，處三年以下有期徒刑、拘役，或科或併
      科新臺幣七十五萬元以下罰金。非意圖營利而以移轉所有權之方法散布著作原
      件或其重製物，或意圖散布而公開陳列或持有而侵害他人之著作財產權者，散
      布份數超過五份，或其侵害總額按查獲時獲得合法著作重製物市價計算，超過
      新臺幣三萬元者，處二年以下有期徒刑、拘役，或科或併科新臺幣五十萬元以
      下罰金。犯第一項之罪，其重製物為光碟者，處三年以下有期徒刑、拘役，或
      併科新臺幣一百五十萬元以下罰金。」之規定，已修正為「擅自以移轉所有權
      之方法散布著作原件或其重製物而侵害他人之著作財產權者，處三年以下有期
      徒刑、拘役，或科或併科新臺幣五十萬元以下罰金。明知係侵害著作財產權之
      重製物而散布或意圖散布而公開陳列或持有者，處三年以下有期徒刑，得併科
      新臺幣七萬元以上七十五萬元以下罰金。犯前項之罪，其重製物為光碟者，處
      六月以上三年以下有期徒刑，得併科新臺幣二十萬元以上二百萬元以下罰金。
      但違反第八十七條第四款規定輸入之光碟，不在此限。」；原著作權法第九十
      三條第一項之規定：「意圖營利而有下列情形之一者，處二年以下有期徒刑、
      拘役，或併科新臺幣五十萬元以下罰金。一、違反第七十條規定者。二、以第
      八十七條第二款、第三款、第五款或第六款之方法侵害他人之著作財產權者。
      」，亦修正為第九十三條：「有下列情形之一者，處二年以下有期徒刑、拘役
      ，或科或併科新臺幣五十萬元以下罰金：一、侵害第十五條至第十七條規定之
      著作人格權者。二、違反第七十條規定者。三、以第八十七條第一款、第三款
      、第五款或第六款方法之一侵害他人之著作財產權者。但第九十一條之一第二
      項及第三項規定情形，不包括在內」。本件被告行為後著作權法作前述之變更
      ，依刑法第二條第一項但書之規定，被告所為仍應論以較有利之前揭修正前著
      作權法之罪。是核被告所為，係違反修正前著作權法第八十七條第六款之規定
      ，應依同法第九十三條第一項第二款之規定論處。被告與許煌哲間，具有犯意
      聯絡及行為分擔，為共同正犯。扣案之盜版影音光碟四套（共八片），亦應依
      修正前著作權法第九十八條規定宣告沒收。
（二）原審以被告罪證明確，適用修正前著作權法第八十七條第六款、第九十三條第
      一項第二款，第九十八條，刑法第十一條前段、第二條第一項但書、第二十八
      條、第四十一條第一項前段，罰金罰鍰提高標準條例第二條之規定，對被告量
      處有期徒刑二月，及諭知如易科罰金之折算標準，並就扣案盜版光碟諭知沒收
      ，其認事用法並無不當，量刑亦屬妥適，被告上訴意旨否認犯罪，顯無理由，
      應予駁回。
據上論斷，應依刑事訴訟法第四百五十五條之一第三項、第三百六十八條，判決如主
文。
中      華      民      國      九十四      年      六    月    八    日
                                台灣台中地方法院刑事第二庭
                                    審判長法  官    蔡  名  曜
                                          法  官    蔡  美  華
                                          法  官    郭  書  豪
右正本證明與原本無異。
本件不得上訴。
                                          書記官
中      華      民      國      九十四      年      六    月    八    日
附錄論罪科刑法條：
修正前著作權法第八十七條第六款：
有下列情形之一者，除本法另有規定外，視為侵害著作權或製版權：
六、明知為侵害著作財產權之物而以移轉所有權或出租以外之方式散布者，或明知為
     侵害著作財產權之物意圖散布而公開陳列或持有者。
修正前著作權法第九十三條第一項第二款：
意圖營利而有下列情形之一者，處二年以下有期徒刑、拘役，或併科新台幣五十萬元
以下罰金：
二、以第八十七條第二款、第三款、第五款或第六款之方法侵害他人之著作財產權者
     。
